臺灣基隆地方法院行政訴訟判決
111年度簡字第27號
111年9月7日辯論終結
原      告  陸軍裝甲第五八四旅

代  表  人  陳俊男  

訴訟代理人  陳志杰    (送達址)新竹湖口○○○00000○○○
            林易尚    (送達址)新竹湖南○○○00000○○○
被      告  林孝賢  

上列當事人間返還公法上不當得利事件，原告提起行政訴訟，本
院判決如下：
    主  文
被告應給付原告新臺幣參萬貳仟陸佰柒拾參元。
訴訟費用新臺幣貳仟元由被告負擔。
    事實及理由
壹、程序部分：
一、本件係屬「其他關於公法上財產關係之訴訟，其標的之金額
    在新臺幣（下同）400,000元以下」之訴訟，依行政訴訟法
    （修正前）第229 條第1 項及第2 項第3 款之規定，應適用
    簡易訴訟程序，合先敘明。
二、本件被告經合法通知，無正當理由未於言詞辯論期日到場，
    核無民事訴訟法第386 條各款所列情形，爰依行政訴訟法第
    236條準用第218條準用民事訴訟法第385條第1項前段之規定
    ，爰依原告之聲請，由其一造辯論而為判決。
貳、實體部分：
一、事實概要：被告於民國107年7月12日入伍服役，經國防部陸
    軍司令部核定轉服志願役，服役於原告所屬單位，最少應服
    役年限為4 年（即107年7月12日至111年7月12日），惟被告
    一次受記兩大過，經國防部陸軍司令部以110年4月8日國陸
    人勤字第11000533491號令核定廢止原起役之處分，自110年
    4月16日零時生效。因被告尚有法定役期未服滿，原告乃依
    志願士兵服役條例第5條之1第2項、志願士兵不適服現役賠
    償辦法（修正前）第2條、（修正前）第3條規定，請求被告
    依其尚未服滿現役最少年限之比例，扣除已繳納之金額，再
    賠償32,673元，惟原告屢次催繳均未獲置理，為此提起本件
    行政訴訟。
二、原告主張：被告於107年7月12日轉服志願役，法定役期4年
    ，原訂於111年7月12日退伍，惟因1次記大過2次，經國防部
    陸軍司令部於110年4月8日以國陸人勤字第11000533491號令
    ，核定不適服志願士兵退伍，並於110年4月16日零時起生效
    ，計被告服役34個月，尚有14個月之現役未滿。原告依志願
    士兵不適服現役賠償辦法（修正前）第3條規定，計算被告
    不適服現役應賠償32,673元（計算式：志願士兵3個月待遇1
    12,020元×未服志願役月數14月÷應服志願役總月數48月，元
    以下四捨五入）。惟被告接獲賠償通知後，迄未清償分文，
    為此，爰依行政訴訟法第8條規定，提起本件行政訴訟等語
    。並聲明：如主文所示。
三、被告經合法通知，未於言詞辯論期日到場，亦未提出書狀作
    何聲明或陳述。
四、本院之判斷：
(一)按行政訴訟法第8條第1項前段規定：「人民與中央或地方機
    關間，因公法上原因發生財產上之給付，得提起給付訴訟。
    」又按志願士兵服役條例第5條之1規定：「（第1項）志願
    士兵……於核定起役之日起3個月期滿後，經評審不適服志願
    士兵者……由國防部或各司令部於3個月內，依下列規定辦理
    ：未服滿現役最少年限，且尚未完成兵役義務者：㈠應徵集
    服常備兵現役之役齡男子，依兵役法第16條第1項第1款所定
    役期，直接轉服常備兵現役，期滿退伍。㈡應徵集服替代役
    人員，尚未徵集入營者，應廢止原核定起役之處分，並通知
    戶籍地直轄市、縣（市）政府依法辦理徵兵處理；已徵集入
    營者，直接轉服替代役，期滿退役。㈢停止徵集常備兵現役
    後，屬停止徵集服常備兵現役年次前之役齡男子，應廢止原
    核定起役之處分，依兵役法第25條第3項規定，改徵集服替
    代役，期滿退役。㈣停止徵集服常備兵現役年次後之役齡男
    子，應予退伍。未服滿現役最少年限，且已完成兵役義務
    或無兵役義務者，解除召集或退伍。已服滿現役最少年限
    者，解除召集或退伍。（第2項）前項人員，未服滿志願士
    兵現役最少年限者，應予賠償；其賠償範圍、數額、程序、
    分期賠償、免予賠償條件及其他相關事項之辦法，由國防部
    定之。（第3項）曾受志願士兵基礎訓練期間，得折算尚未
    完成兵役義務之應服役期。」又志願士兵不適服現役賠償辦
    法（修正前）第2條第1項規定：「有下列各款情形之一，經
    評審不適服志願士兵，且未服滿志願士兵現役最少年限者，
    應予賠償：一、因年度考績丙上以下。二、因個人因素1 次
    受記大過2 次以上處分。三、於核定起役之日起3 個月期滿
    後，因其他個人因素申請不適服現役。」同辦法（修正前）
    第3條規定：「有前條第1 項各款情形之一者，本人或其法
    定代理人或保證人，應依尚未服滿現役最少年限之比例，賠
    償自核定起役之日起所受領之志願士兵3 個月待遇（本俸、
    加給）。未服滿現役最少年限之比例計算，以月為採計單位
    ，未滿1 個月者不計。」上開辦法係國防部依志願士兵服役
    條例第5條之1第2項規定所訂定，並報請行政院核定，核與
    母法之本旨並無違背，並未逾越母法授權，亦未違反法律保
    留原則，自得適用，合先敘明。
(二)經查，原告主張之上開事實，業據原告提出國防部陸軍司令
    部107年7月13日國陸人整字第1070015812號令檢附志願士兵
    核定生效人員名冊、國防部陸軍司令部110年4月8日國陸人
    勤字第11000533491號令檢附核發軍官士官士兵退除給與審
    定名冊、國防部陸軍司令部志願士兵不適服賠償清冊、被告
    之分期付款管制卡、原告111年5月20日陸六泓行字第111006
    9719號函暨送達證書（催繳通知函）等件為證（頁61至85）
    ，核與其主張相符，堪信屬實。而依志願士兵不適服現役賠
    償辦法（修正前）第3 條規定，被告未服滿役期，自應依尚
    未服滿現役最少年限之比例，賠償自核定起役之日起所受領
    之志願士兵3 個月待遇，參諸被告尚未服完法定役期為14個
    月，再以被告自107年7月12日服志願役士兵起役後，前3個
    月受領待遇為112,020元依比例計算，被告應賠償金額共計3
    2,673元（計算式：志願士兵3個月待遇112,020元×未服志願
    役月數14月÷應服志願役總月數48月），被告迄未繳款，亦
    有被告之分期付款管制卡、原告111年5月20日陸六泓行字第
    1110069719號函暨送達證書（催繳通知函）等件附卷可佐（
    頁81至85），堪以認定。則原告請求被告給付賠款32,673元
    ，即屬有據。
五、綜上所述，原告本於行政訴訟法第8 條第1 項規定，請求被
    告應給付32,673元，洵屬有據，應予准許。
據上論結，本件原告之訴為有理由，爰依行政訴訟法第98條第 1
項前段、第236條、第218條、民事訴訟法第385條第1項前段，判
決如主文。
中　　華　　民　　國　　111 　年　　9 　　月　　21　　日
                  行政訴訟庭法  官　曹庭毓
以上正本係照原本作成。
如不服本判決，應於送達後20日內，向本院提出上訴狀，其未表
明上訴理由者，應於提出上訴後20日內向本院補提理由書（均須
按他造當事人之人數附繕本）。上訴理由應表明原判決違背之法
令及其具體內容，或依訴訟資料可認原判決有違背法令之具體事
實。
中　　華　　民　　國　　111 　年　　9 　　月　　21　　日
　　　　　　　　　　　　　　書記官　黃婉晴